【裁判字號】    89,台上,4980
【裁判日期】    890817
【裁判案由】    違反毒品危害防制條例
【裁判全文】
最高法院刑事判決                              八十九年度台上字第四九八○號
    上  訴  人  丙○○
                乙○○
                甲○○
右上訴人等因違反毒品危害防制條例案件，不服台灣高等法院台南分院中華民國八十
九年五月三十一日第二審判決（八十九年度上訴字第二九號，起訴案號：台灣台南地
方法院檢察署八十七年度偵字第一○五四五、一一一一四號），提起上訴，本院判決
如左：
    主  文
上訴駁回。
    理  由
按刑事訴訟法第三百七十七條規定，上訴於第三審法院，非以判決違背法令為理由，
不得為之。是提起第三審上訴，應以原判決違背法令為理由，係屬法定要件。如果上
訴理由狀並未依據卷內訴訟資料，具體指摘原判決不適用何種法則或如何適用不當，
或所指摘原判決違法情事，顯與法律規定得為第三審上訴理由之違法情形，不相適合
時，均應認其上訴為違背法律上之程式，予以駁回。本件原判決綜合調查證據之結果
，認上訴人丙○○連續犯有毒品危害防制條例第四條第二項販賣第二級毒品（安非他
命）罪（為累犯），及上訴人乙○○、甲○○共同犯有毒品危害防制條例第四條第二
項販賣第二級毒品罪之事實，因而撤銷第一審之科刑判決，改判仍論上訴人等以上開
罪名，丙○○部分並依刑法第五十六條連續犯與同法第四十七條累犯之規定，就有期
徒刑部分遞加其刑，及依毒品危害防制條例第十七條犯同條例第四條第二項之罪，供
出毒品來源，因而破獲者，得減輕其刑之規定，減輕其刑後，再依先加後減法則，量
處丙○○有期徒刑陸年，扣案之毒品安非他命捌包（驗後淨重計點零貳公克）及安
非他命壹瓶（淨重零點肆肆公克），均沒收銷燬，販毒所得新台幣（下同）壹萬元沒
收，如全部或一部無法沒收時，應以其財產抵償之。量處乙○○、甲○○各有期徒刑
柒年陸月，扣案之毒品安非他命包（驗後淨重計貳點零伍公克）及內有安非他命殘
渣之塑膠袋包均沒收銷燬，販毒所得伍仟元沒收，如全部或一部無法沒收時，應以
其等之財產抵償之。已分別詳認定犯罪事實之依據及憑以認定之理由，並對上訴人
等否認犯罪之辯詞，如何不足採信，均已依據卷內資料予以指駁及說明，從形式上觀
察，原判決並無違背法令情形。上訴意旨仍執其等在原審之辯詞，謂警方並未自甲○
○、丙○○身上或住處查獲販賣安非他命所需之電子秤、夾鏈袋或帳冊等販賣工具，
丙○○亦證稱，在其住處查扣之安非他命捌包及安非他命壹瓶等物品，均係向另一位
「阿志」所購買，難認甲○○有販賣安非他命予丙○○。而丙○○調貨（安非他命）
予證人吳梅貴，僅係轉讓行為，無賺取差價之營利意思。縱丙○○從事安非他命買賣
，牟取利益，自無再向甲○○及乙○○購買為數不多安非他命之理。且丙○○與證人
陳茂林、吳梅貴均為吸毒者，彼此自有互為調用或共同出資購買安非他命之情事，自
非販賣行為等語，係就原判決已詳為論斷與說明之事項，再為事實上之爭執，殊非適
法之第三審上訴理由。又按審理事實之法院，其認定被告犯罪事實所憑之證據，並不
以直接證據為限，間接證據亦包括在內，凡綜合調查所得之各種直接及間接證據，本
於推理之作用得其心證而為事實之判斷，既與事實無違，此項判斷即與完全憑空推測
迥異，即不容任意指為違法，原審判決並非僅依憑丙○○在警訊、偵查及一審訊問時
之供述，為認定上訴人等犯行之唯一證據，尚且引述上訴人等於警訊、偵查、一審及
原審訊問時所為有利及不利其等之供述、陳茂林及吳梅貴分別於警訊及偵查時之供證
，扣案之安非他命共壹拾壹包，安非他命壹瓶，塑膠袋內之安非他命殘渣包，塑膠
分裝匙貳支，行動電話貳支，台南市衛生局檢驗成績書共伍份（尿液編號六四、六六
、七○、七二、七三），法務部調查局檢驗通知書共貳份，汎亞電信股份有限公司客
戶基本資料壹份，與其他調查證據之結果（詳見原判決理由一），認定上訴人等確有
本件販賣安非他命犯行，摒棄不採上訴人等所為有利迴護之辯詞，本於推理之作用予
以綜合判斷，認與事實相符，始資為論罪基礎，經核其證據之取捨及證明力之判斷，
於法均無不合。次按事實之認定及證據之取捨，乃事實審法院之職權，苟無違反經驗
法則及論理法則，自難指為違法。上訴人等如何具販賣安非他命之故意，致本件犯行
之成立，原判決於理由一已詳述其調查審認之結果，核屬事實審法院採證認事職權之
適法行使，不能任指為違法。又證人等所為證言，何者為可採，事實審法院本得參酌
其他相關證據為自由之判斷，苟無違經驗法則，即難指為違法。原判決就丙○○及陳
茂林所為有利或不利上訴人等之供述，已於理由一詳述其取捨之心證理由，經核亦無
違經驗法則。再刑事訴訟法第三百七十九條第十款所謂應於審判期日調查之證據，必
須該證據確與待證事實有重要關係，就其案情委有調查之必要者而言。本件事證已臻
明確，原審未依乙○○之聲請，將分別自乙○○工廠內及丙○○住處所查獲之安非他
命調取加以比對，或送請法務部調查局做成份分析比對鑑定一節為無益之調查，自不
得指為調查未盡。況原審審判期日調查證據完畢時，審判長問上訴人等尚有何證據請
求調查，上訴人等均答「無」（見原審卷第一五六頁正面），而本院為法律審，上訴
人等在本院始又執此爭執，自非依據卷內資料執為指摘之合法上訴理由。另刑事訴訟
法第三百十條第二款規定，有罪之判決書，對於被告有利之證據不採納者，固應說明
其理由。惟其所謂對於被告有利之證據，係指該證據客觀上對論罪科刑有所影響，且
對被告有利，具有證據評價之必要性者而言。倘該證據客觀上對論罪科刑並無影響，
既無為證據評價之必要，縱未在判決理由內加以說明，亦僅係行文簡略而已，上訴人
等仍執此爭執，要難指為違背法令。且販入安非他命之時日、地點、數量、出售之數
量、價金及牟利若干等事實，如非犯罪之構成要素，而與犯罪同一性無關者，原審未
就其等詳為調查及說明，既於判決無所影響，亦不能任指為違法。原判決理由欄一(三)
已說明丙○○出售之安非他命已經使用，因而無從調查其販入及出售之數量，以求得
確實之牟利數據，自無從就其販賣安非他命牟利若干等事實為詳確記載，依上說明，
仍難指為違背法令。此外，上訴人等徒憑己意，對原審職權之適法行使及原判決理由
已詳為論斷之事項，任意爭辯，顯與法定上訴第三審之形式要件不符，其等上訴違背
法律上之程式，均應予駁回。
據上論結，應依刑事訴訟法第三百九十五條前段，判決如主文。
中      華      民      國    八十九    年      八      月     十七     日
                              最高法院刑事第七庭
                                  審判長法官  謝  家  鶴
                                        法官  洪  文  章
                                        法官  花  滿  堂
                                        法官  陳  世  淙
                                        法官  洪  佳  濱
      右正本證明與原本無異
                                              書  記  官
中      華      民      國    八十九    年      八      月    二十九    日


司法院資訊處製作；財團法人民間司法改革基金會備份。
